臺灣高等法院刑事判決
110年度上訴字第3482號
上  訴  人  
即  被  告  陳柏宇

上列上訴人因違反毒品危害防制條例案件，不服臺灣新北地方法
院109年度審訴字第1993號，中華民國110年8月26日第一審判決
（起訴案號：臺灣新北地方檢察署109年度毒偵字第1419號、109
年度偵字第8268號），提起上訴，本院判決如下：
    主  文
原判決撤銷。
陳柏宇持有第二級毒品純質淨重二十公克以上，累犯，處有期徒
刑陸月，如易科罰金，以新臺幣壹仟元折算壹日。扣案之第二級
毒品甲基安非他命肆包（驗餘合計淨重捌拾肆點捌壹參壹公克）
沒收銷燬。
    犯罪事實
一、陳柏宇知悉甲基安非他命為毒品危害防制條例所定之第二級
    毒品，不得持有，竟基於持有第二級毒品純質淨重20公克以
    上之犯意，於民國109年3月7日晚間6時許，在新北市五股區
    成泰路2段附近，以新臺幣10萬元之價格，向真實姓名年籍
    不詳、綽號「阿堯」成年男子購買第二級毒品甲基安非他命
    4包（驗餘合計淨重84.8131公克，總純質淨重54.4930公克
    ）而持有之。嗣警方於同日晚間10時25分許，在新北市○○區
    ○○○路0段000巷000號歐悅汽車旅館000號房執行臨檢，陳柏
    宇在有偵查犯罪權限之機關人員發覺其犯罪前，向警員承認
    其持有毒品，並帶同警員至其停在附近之車牌號碼000-0000
    號自用小客車搜出上開第二級毒品甲基安非他命4包，因而
    查獲前情。
二、案經桃園市政府警察局楊梅分局報請臺灣新北地方檢察署檢
    察官偵查起訴。
    理  由
壹、程序方面
一、審理範圍
　　本件檢察官起訴被告施用第二級毒品部分，另經原審為公訴
    不受理判決，不在本案審理範圍，合先敘明。
二、證據能力
　㈠扣案毒品及其衍生證據
　　⒈刑事訴訟法第131條之1所定同意搜索，必須取得受搜索人
      之自願性同意，且表彰同意意旨之書面（例如「自願受搜
      索同意書」），應在搜索前簽立完成，不能事後補正，否
      則其搜索難認合法。本案警方在執行搜索上訴人即被告陳
      柏宇所駕駛之車牌號碼000-0000號自用小客車之前，被告
      並未簽立自願受搜索同意書乙情，業經本院向桃園市政府
      警察局查明無誤（見本院卷69頁），佐以卷內確無該自願
      受搜索同意書，而證人即執行搜索警員夏忠遠起初雖稱：
      印象中搜索完後，再回到旅館房間，有請被告簽署自願受
      搜索同意書云云；然經本院提示上開查詢結果，其隨即改
      稱：被告應是在「搜索扣押筆錄」上的同意執行欄位簽署
      等語（見本院卷126頁），足認本案警方在執行搜索之前
      ，確未取得被告書面同意搜索，乃係在執行搜索結束後，
      始製作搜索扣押筆錄，交由被告在同意執行搜索欄上簽名
      按指印（見毒偵1419卷83頁），揆諸上開說明，其搜索程
      序於法固有未合。
　　⒉惟按，除法律另有規定外，實施刑事訴訟程序之公務員因
      違背法定程序取得之證據，其有無證據能力之認定，應審
      酌人權保障及公共利益之均衡維護，刑事訴訟法第158條
      之4定有明文。該條立法理由略以：「人權保障及公共利
      益之均衡維護，如何求其平衡，因各國國情不同，學說亦
      是理論紛歧，依實務所見，一般而言，違背法定程序取得
      證據之情形，常因個案之型態、情節、方法而有差異，法
      官於個案權衡時，允宜斟酌㈠違背法定程序之情節。㈡違背
      法定程序時之主觀意圖。㈢侵害犯罪嫌疑人或被告權益之
      種類及輕重。㈣犯罪所生之危險或實害。㈤禁止使用證據對
      於預防將來違法取得證據之效果。㈥偵審人員如依法定程
      序有無發現該證據之必然性。㈦證據取得之違法對被告訴
      訟上防禦不利益之程度等各種情形，以為認定證據能力有
      無之標準，俾能兼顧理論與實際，而應需要」。經查，證
      人夏忠遠證稱：當天情資說有人持槍，我們前往上址汽車
      旅館執行臨檢，進入房間就看見槍枝放在桌上，現場有人
      （指林家興）承認槍是他的，印象中現場沒有毒品，我們
      查獲槍枝後問有沒有人施用及攜帶毒品，被告坦承施用毒
      品，且說他有開車，車子裡藏有毒品，並同意帶我們去旅
      館外的停車處讓我們進行搜索，我們就在車內置物箱扣到
      毒品，被告也承認扣案毒品是他的等語（見本院卷125頁
      ）。訊之證人林家興亦稱：我在旅館房間被查獲3把槍，
      當時房間並沒有毒品，我不知道被告持有毒品，也不知道
      被告車輛停在哪裡，被告當場供認施用及持有毒品，後來
      警察在被告車上搜到毒品，被告也承認毒品是他的，我有
      在搜索扣押筆錄上簽名按指印，被告也有在上面簽名按指
      印等語（見本院卷127至128頁）。可知本案被告係自願供
      出其持有毒品，及帶同警方至其停車處執行搜索，事後並
      同意在搜索扣押筆錄上簽名按指印。考量警方雖未在實施
      搜索前，取得被告之書面同意，致搜索程序於法不合，已
      見前述，但其違背法定程序之情節、對被告訴訟上防禦不
      利益之程度尚非嚴重，且難認警察有何故意違法搜索之惡
      意，並無以禁止使用證據來預防將來故意違法之必要。衡
      以本件扣案毒品之數量甚多，對於社會治安及國民健康之
      危害程度不輕，在當時情況下，被告自願供認犯罪並帶同
      警方前往執行搜索，倘警方依法定程序，亦必將發現扣案
      毒品等一切情狀，經本院審酌人權保障及公共利益之均衡
      維護，因認本件非法搜索取得之扣案毒品，及其衍生之搜
      索扣押筆錄、扣押物品目錄表、毒品鑑定書等資料，仍有
      證據能力。被告上訴意旨，主張扣案毒品及其衍生證據均
      無證據能力云云，難認可採。
　㈡本院認定犯罪事實所憑之供述證據，檢察官、被告於本院準
    備程序均同意作為證據（見本院卷79至80頁），經本院審酌
    各該陳述作成時之情況，亦認為適當，而除上述扣案毒品及
    其衍生證據外，其他非供述證據之取得程序，並無違法或不
    當，因認均有證據能力。
貳、實體方面
一、上開犯罪事實，業據被告於警詢、偵查、原審及本院審理時
    均坦承不諱（見毒偵1419卷24至26、122頁，原審卷226頁，
    本院卷167頁），且有甲基安非他命4包扣案可資佐證；而該
    4包甲基安非他命合計淨重84.8800公克，取樣0.0669公克鑑
    定用罄，驗餘合計淨重84.8131公克，純度64.2%，總純質淨
    重54.4930公克等情，有交通部民用航空局航空醫務中心109
    年4月27日航藥醫字第0000000號、0000000Q號毒品鑑定書可
    憑（見毒偵1419卷129、131頁）；此外，並有桃園市政府警
    察局楊梅分局現場臨檢紀錄表、搜索扣押筆錄、扣押物品目
    錄表（見毒偵1419卷81至87頁）、查獲現場及扣案物品照片
    （見毒偵1419卷107至115頁）附卷可稽，足認被告之自白與
    事實相符。本案事證明確，被告犯行堪予認定。
二、論罪
　㈠核被告所為，係犯毒品危害防制條例第11條第4項之持有第二
    級毒品純質淨重20公克以上罪。
　㈡刑之加重及減輕
　　⒈被告迭因施用案品案件，經：⑴臺灣新北地方法院以105年
      度審簡字第163號判處有期徒刑6月確定；⑵同法院以105年
      度審簡字第736號判處有期徒刑6月確定；⑶同法院以105年
      度審簡字第153號判處有期徒刑6月確定；⑷同法院以105年
      度審易字第2603號判處有期徒刑8月確定；⑸同法院以105
      年度審簡字第1373號判處有期徒刑5月確定；⑹同法院以10
      5年度審易字第3715號判處有期徒刑5月，並經本院以106
      年度上易字第86號駁回上訴確定。上開⑴至⑶部分，經臺灣
      新北地方法院以105年度聲字第3357號裁定應執行有期徒
      刑1年3月，並經本院以105年度抗字第1194號駁回抗告確
      定。上開⑷至⑹部分，經臺灣新北地方法院以106年度聲字
      第1281號裁定應執行有期徒刑1年1月確定。經接續執行，
      於107年1月26日縮刑假釋出監，迄107年9 月6日縮刑期滿
      未經撤銷假釋，其未執行之刑，以已執行論等情，有本院
      被告前案紀錄表可稽，被告在上開有期徒刑執行完畢後5
      年內，故意再犯本案有期徒刑以上之罪，為累犯。考量被
      告曾入監執行相當期間，且迭犯施用毒品罪後，再犯本案
      違反毒品危害防制條例之罪，罪質相同，堪認刑罰反應力
      薄弱，且具相當之惡性，依法加重其刑，並無司法院大法
      官釋字第775號解釋意旨所指違反罪刑相當原則、比例原
      則等情事，所犯上開之罪，自應依刑法第47條第1項規定
      加重其刑。
　　⒉被告在旅館遇警臨檢，於有偵查犯罪權限之機關人員發覺
      其犯罪前，向警員承認其持有毒品，並帶同警員至其停在
      附近之車輛執行搜索扣得毒品乙情，業據證人夏忠遠證述
      在卷（見本院卷125至126頁），嗣並接受裁判，合於自首
      之要件，認有竣悔實據，爰依刑法第62條前段規定減輕其
      刑。被告兼有刑之加重及減輕事由，依法先加後減之。
　三、撤銷改判之理由及科刑
　　㈠原審以被告犯行事證明確，對被告予以論罪科刑，固非無
      見。惟查，本案被告符合自首，有刑法第62條前段規定之
      適用，業經本院論述如前，原審未審酌及此，難認允洽。
      被告上訴意旨，主張扣案毒品及其衍生證據均無證據能力
      云云，固無足採，惟原判決既有上揭未洽之處，仍應由本
      院撤銷改判之。
　　㈡爰以行為人之責任為基礎，審酌被告犯罪之動機、目的、
      手段、持有毒品之種類、數量、期間、對於社會治安及國
      民健康之危害程度、自始至終均坦承犯行，兼衡其教育程
      度、工作收入情形、家庭生活狀況（見本院卷167頁）等
      一切情狀，量處有期徒刑6月，並諭知易科罰金之折算標
      準。
　四、沒收
　　　扣案之甲基安非他命4包（合計淨重84.8800公克），為本
      案查獲之第二級毒品，除取樣鑑驗用罄已滅失部分外（驗
      餘合計淨重84.8131公克），連同包裝袋因無法與毒品完
      全析離，亦無析離之實益與必要，不問屬於犯罪行為人與
      否，均依毒品危害防制條例第18條第1項前段規定宣告沒
      收銷燬。
據上論斷，應依刑事訴訟法第369條第1項前段、第364條、第299
條第1項前段，判決如主文。
本案經檢察官徐世淵提起公訴，檢察官董怡臻到庭執行職務。
中　　華　　民　　國　　111 　年　　4 　　月　　14　　日
              　　刑事第六庭    審判長法　官  劉方慈
                                      法　官  許曉微
                                      法　官  朱嘉川
以上正本證明與原本無異。
如不服本判決，應於收受送達後20日內向本院提出上訴書狀，其
未敘述上訴之理由者並得於提起上訴後20日內向本院補提理由書
（均須按他造當事人之人數附繕本）「切勿逕送上級法院」。
                                      書記官  尤朝松
中　　華　　民　　國　　111 　年　　4 　　月　　14　　日
附錄本案論罪科刑法條全文
毒品危害防制條例第11條第4項
持有第二級毒品純質淨重20公克以上者，處6月以上5年以下有期
徒刑，得併科新臺幣70萬元以下罰金。